【裁判字號】    98,審司,665
【裁判日期】    981105
【裁判案由】    解任清算人
【裁判全文】
臺灣臺北地方法院民事裁定             98年度審司字第665號
聲  請  人  甲○○
上列聲請人聲請為相對人樂寶企業股份有限公司解任清算人事件
，本院裁定如下：
    主  文
聲請駁回。
聲請程序費用新臺幣壹仟元由聲請人負擔。
    理  由
一、聲請意旨略以：樂寶企業股份有限公司（下稱樂寶公司）之
    董事及監察人因未於民國98年5月2日前完成改選而當然解任
    ，於解任前於98年4月30日召開股東會決議解散樂寶公司，
    並於股東會議記錄推選乙○○、陳雯貞及美洲有限公司為清
    算人，陳淑惠為監察人，而丙○○為美洲有限公司自然人代
    表，並均已向本院呈報清算人（見本院98年度審司字第479
    號裁定）。惟查當日股東會議本僅決議乙○○擔任清算人，
    事後伊收受由丙○○紀錄之股東會會議記錄，卻記載清算人
    由乙○○、陳雯貞及美洲有限公司擔任。即使清算人係合法
    選出，然查，乙○○於擔任樂寶公司董事長期間涉嫌侵占、
    偽造股東會會議記錄，推選自己與其家人當選董監事，涉嫌
    淘空樂寶公司財產，經臺灣臺北地方法院檢察署98年度他字
    第2322號偵查中，且拒不改選董監事，並在解任前將公司資
    產賣與第三人，並委任不具律師資格之丙○○處理訴訟及非
    訟事務，承諾將公司剩餘資產在分配予股東前優先支付10%
    之鉅額報酬，甚至主張樂寶公司在積欠其近新台幣（下同）
    500萬元之款項，欲逕由樂寶公司公司財產中抵償，乙○○
    及現任董事即其家族成員顯均與樂寶公司有利害衝突關係。
    又乙○○正擬出售樂寶公司名下土地及建物，以收取第一期
    買賣款項1,500萬元，並匯入樂寶公司於第一商業銀行長春
    分行帳戶，惟其等於清算期間內製作之資產負債表，其中銀
    行存款僅有31,446元，顯然其餘清算期間內，將公司款項提
    領一空，或故意於報表登載不實，而欲侵占公司財產，影響
    股東分配剩餘財產之權利。又丙○○於聲證8之買賣契約書
    中自稱為蔡律師，惟其不具有律師資格，且經查其有司法黃
    牛及組織犯最等相關前科，實不適宜擔任清算人。綜上，清
    算人等除均涉有刑事案件及前科，又與樂寶公司股東及全體
    債權人有利害衝突，實應依民法第39條予以解任。而伊為繼
    續一年以上持有已發行股份總數3％以上股份股東，為此聲
    請解任清算人職務。
二、按「清算人除由法院選派者外，得由股東會決議解任。法院
    因監察人或繼續一年以上持有已發行股份總數百分之三以上
    股份股東之聲請，得將清算人解任」公司法第323條固有明
    文。經查：
（一）樂寶公司股東會已於98年4月30日決議解散，且選任乙○
      ○、陳雯貞及美洲有限公司（指派丙○○為代表人）為清
      算人，業經本院依職權調取98年度審司字第479號呈報清
      算人卷宗及98年度審司字第483號選任清算人卷宗查明屬
      實。然聲請人所稱乙○○於擔任樂寶公司董事長期間涉嫌
      侵占，且明知未實際召開股東會，卻與擔任董監事之家人
      共同偽造股東會會議記錄，推選自己及其家人當選董監事
      ，涉嫌掏空樂寶公司資產等情，僅經臺灣臺北地方法院檢
      察署檢察官予以偵查，既未經認定，自難僅憑聲請人之陳
      述即為論斷。
（二）聲請人另稱乙○○拒不改選董監事，並在解散前刻將樂寶
      公司資產賣與第三人，且與未具律師資格之人簽訂委任契
      約，委其處理清算事務，甚自己主張對樂寶公司有500萬
      元債權並逕予扣款乙節，雖又據其提出房地買賣契約書、
      委任契約書為證，惟清算事務之進行不以律師處理為必要
      ，委任處理事務給付一定報酬，亦無不當，聲請人據以主
      張不適任清算人云云，於法亦有未合。
（三）聲請人又稱乙○○出售樂寶公司名下土地及建物，收受價
      金後有提領公司款項等情事，雖據其提出房地產買賣契約
      書及黃秋金於98年4月29日開立，票面金額1,500萬元之匯
      票一張（聲證8、9），惟並未能舉證說明上開金額是否經
      清算人等匯入第一商業銀行長春分行帳戶內，及清算人有
      何擅自提領之情事，聲請人據以主張清算人等有侵占公司
      財產之虞，尚難遽以採信。至清算人執行清算事務有令樂
      寶公司受損害之虞部分，聲請人所為舉證，尚有未足，自
      難遽採。
（四）況清算人在執行職務範圍內為樂寶公司之負責人，如未忠
      實執行業務並盡善良管理人之注意義務，即應負損害賠償
      責任（公司法第8條第2項、第23條第1項規定參照）。故
      縱然有如聲請人所稱之未忠實執行清算事務致樂寶公司受
      有損害情事，非不得依上開規定求償，聲請人以其所臆測
      清算人執行職務不當受有損害之詞，主張清算人有不適任
      情事，亦屬無據，難以採取。
（五）從而，清算人是否適任部分，聲請人之舉證既有未足，縱
      有受損之虞，又非無救濟之途，其所為解任清算人之聲請
      ，於法均有未合，應予駁回。
三、依非訟事件法第21條第2項、第24條第1項，民事訴訟法第78
    條規定，裁定如主文。
中    華    民    國    98    年    11    月    5     日
                  民事第六庭    法  官  黃柄縉
以上正本係照原本作成
如對本裁定抗告須於裁定送達後10日內向本院提出抗告狀，並繳
納抗告費新臺幣1,000元
中    華    民    國    98    年    11    月    5     日
                                書記官  洪仕萱

司法院資訊處製作；財團法人民間司法改革基金會備份。
